【裁判字號】    98,簡上,628
【裁判日期】    980930
【裁判案由】    詐欺
【裁判全文】
臺灣桃園地方法院刑事判決             98年度簡上字第628號
公  訴  人  臺灣桃園地方法院檢察署檢察官
上  訴  人  乙○○
上列上訴人因詐欺案件，不服本院中華民國98年5 月27日98年度
壢簡字第1373號第一審刑事簡易判決（聲請簡易判決處刑案號：
98年度偵字第5684號），提起上訴，本院管轄之第二審合議庭判
決如下：
    主  文
上訴駁回。
乙○○緩刑貳年。
    事  實
一、乙○○可預見將所申請之銀行帳戶交付他人使用，將可能作
    為不法收取他人款項之用，竟仍基於意圖幫助他人不法所有
    犯罪之不確定故意，於民國97年10月 7日前之某日，在桃園
    縣中壢市自強國中前，將其所有之國泰世華商業銀行中壢分
    行（下稱國泰銀行中壢分行）帳號000000000000號帳戶之存
    摺、金融卡及密碼，交付不詳姓名年籍之成年人使用。嗣該
    不詳姓名年籍之成年人取得前開帳戶後，即與其所屬犯罪集
    團成員，基於意圖為自己不法所有之犯意，於97年10月 7日
    ，以電話向甲○○誆稱其因網路購物之付款方式設定有誤，
    需依指示操作 ATM自動櫃員機，以取消錯誤，致甲○○陷於
    錯誤，而將新臺幣（下同）2 萬9,989 元匯至乙○○上開帳
    戶中，嗣經甲○○發覺有異報警而循線查獲。
二、案經新竹市警察局第三分局報請臺灣新竹地法院檢察署呈請
    臺灣高等法院檢察署檢察長令轉臺灣桃園地方法院檢察署檢
    察官偵查後聲請簡易判決處刑。
    理  由
一、前開事實，業據被告乙○○於本院審理時坦認不諱，核與證
    人甲○○之證述相符，並有臺灣郵政自動櫃員機交易明細單
    影本、國泰銀行中壢分行97年10月29日（97）國世銀中壢字
    第1983號函暨開戶資料、歷史交易明細各1 份在卷可稽，堪
    認被告乙○○前揭所為不利於己之自白與事實相符。復按有
    犯罪意圖者，非有正當理由，竟徵求他人提供帳戶，客觀上
    可預見其目的，係供為某筆資金之存入，後再行領出之用，
    且該筆資金之存入及提領過程係有意隱瞞其流程及行為人身
    分曝光之用意，一般人本於一般認知能力均易於瞭解，最高
    法院93年度台上字第31號判決意旨可資參照。又金融存款帳
    戶，事關存戶個人財產權益之保障，與存戶之印鑑章、金融
    卡結合，其專屬性、私密性更形提高，除非本人或與本人具
    密切之關係者，難認有何理由可自由流通使用該存摺、金融
    卡、印章及密碼，一般人亦均有應妥為保管，以防止被他人
    冒用之認識，縱有特殊情況偶有交付他人之需，亦必深入瞭
    解其用途後再行提供以使用，恆係吾人日常生活經驗與事理
    。且金融帳戶為個人理財之工具，申請開設金融帳戶並無任
    何特殊之限制，一般民眾皆可以存入最低開戶金額之方式申
    請開戶，一個人可以在不同之金融機構申請多數之存款帳戶
    使用，並無何困難，此乃眾所周知之事實，則依一般人之社
    會生活經驗，苟見非親非故之人不以自己名義申請開戶，反
    而以出價蒐購或租用之方式向他人蒐集金融機構帳戶供己使
    用，衡情當知悉蒐集金融帳戶者，係將所蒐集之帳戶用於從
    事財產犯罪；況觀諸現今社會上，詐騙者蒐購人頭帳戶，持
    以作為詐欺取財之事，常有所聞。被告乙○○將前開帳戶之
    存摺、金融卡及密碼提供與真實姓名年籍不詳之成年人使用
    ，被告乙○○自可預見係供隱瞞其資金流程及行為人身分，
    以從事詐欺取財犯罪，作為詐欺取財收取被害人匯入款項之
    帳戶，惟其仍將之交付，顯不違背其本意，而具有幫助實行
    詐欺取財犯罪之幫助意思甚明。綜上所述，本件事證明確，
    被告乙○○犯行洵堪認定，應予依法論科。
二、按幫助犯之成立，主觀上行為人須有幫助故意，客觀上須有
    幫助行為，意即需對於犯罪與正犯有共同之認識，而以幫助
    之意思，對於正犯資以助力，而未參與實施犯罪之行為者而
    言，最高法院75年度台上字第1509號、88年度台上字第1270
    號判決意旨可資參照。查被告乙○○將前開帳戶存摺、金融
    卡及密碼交與真實姓名年籍不詳之成年人，再由該詐欺集團
    某真實姓名年籍不詳之成年男子對被害人為詐欺取財，惟被
    告係以幫助詐欺取財之犯意為之，供作贓款匯入、提領之帳
    戶，僅係就他人之詐欺取財犯行提供助力，屬構成要件以外
    之行為，復查無可認與渠等有犯意聯絡、行為分擔情事，應
    祇論以幫助犯。故核被告乙○○所為，係犯刑法第339 條第
    1 項、第30條第1 項前段之幫助詐欺取財罪。另被告乙○○
    所為係幫助犯，併依刑法第30條第2 項之規定按正犯之刑減
    輕之。原審審酌被告乙○○之犯行，量處被告乙○○有期徒
    刑3 月，如易科罰金，以1,000 元折算1 日，經核認事用法
    均無違誤，量刑亦屬妥適，應予維持，上訴人提起上訴，顯
    無理由，自應予駁回。末查，上訴人乙○○未曾因故意犯罪
    受有期徒刑以上刑之宣告，此有臺灣高等法院被告前案紀錄
    表在卷可參，其因一時失慮，致罹刑典，惟已於上訴後坦承
    犯行，並與被害人甲○○已達成和解，有上訴人乙○○與被
    害人甲○○之和解書影本1 紙附卷可參，堪認其經此次科刑
    教訓後，應知所警惕，信無再犯之虞，是本院認為前開對其
    宣告之刑，以暫不執行為適當，爰依刑法第74條第1 項第1
    款之規定，併予宣告緩刑2 年，以啟自新。
三、至被告所交付供詐欺集團使用之存摺、提款卡等物，雖係被
    告提供充為幫助該詐欺集團行騙所用，惟存摺、提款卡依銀
    行與客戶之契約，係由銀行提供予客戶使用，客戶結清帳戶
    時須將存摺及提款卡繳回，而客戶如有留存存摺必要時，則
    由銀行於該存摺註記作廢等字樣後，客戶始得留存等情觀之
    ，銀行存摺及提款卡在銀行尚未作廢前，其所有權應仍屬銀
    行所有，自不得宣告沒收。
據上論斷，應依刑事訴訟法第455 條之1 第1 項、第3 項、第36
8 條、第373 條，刑法第74條第1 項第1 款，判決如主文。
本案經檢察官楊凱真到庭執行職務。
中    華    民    國    98    年     9    月    30    日
                  刑事第七庭審判長法  官  蕭世昌
                                  法  官  毛松廷
                                  法  官  蔡羽玄
以上正本證明與原本無異。
本件不得上訴。
                                  書記官  陳玉芳
中    華    民    國    98    年    9     月    30    日


司法院資訊處製作；財團法人民間司法改革基金會備份。
